臺灣臺北地方法院刑事判決　　　　　　　95年度易字第2390號
公　訴　人　臺灣臺北地方法院檢察署檢察官
被　　　告　壬○○
上列被告因侵占案件，經檢察官提起公訴（95年度調偵字第523
號），被告於準備程序中為有罪之陳述，經本院合議庭裁定改依
簡式審判程序審理，並判決如下：
    主  文
壬○○意圖為自己不法之所有，而侵占對於業務上所持有之物，
處有期徒刑壹年貳月。
    事  實
一、壬○○為祭祀公業王遯山管理人之一，自民國91年間起，與
    公業之其他11位管理人共同負責保管該公業之款項。依該公
    業12位管理人之協議，由每位管理人各負責保管公業之公款
    新臺幣（下同）235萬8611元之現金，並借用各管理人之名
    義開立定存戶於建華銀行台北分行。屆期時再委由各管理人
    至銀行辦理換單手續，為從事業務之人。壬○○於91年11月
    29日依上開協議，將公業所託交之235萬8611元，以其個人
    名義至建華銀行台北分行開立新戶存款，定存為期1年，至
    92年11月29日止期滿。詎其竟因積欠賭債無力償還，而基於
    意圖為自己不法所有之犯意，於92年7月14日定存到期前，
    未經同意即至建華銀行台北分行先以其個人名義，向該銀行
    申請開立帳號000-000-0000000-0號帳戶後，同時將上開屬
    公業財產之定期存款提前解約，而以變易持有為所有之意思
    ，將上開屬公業公款之定存金轉入其個人甫開立之上開帳戶
    內，予以侵占入己。旋於當日先提領18萬元使用，餘款則自
    92 年7月15日起至92年11月11日止分筆陸續提領。待定存期
    限即將屆至時，該公業負責財務的管理人癸○與建華銀行聯
    絡後，始悉上情。
二、案經祭祀公業王遯山管理人癸○、庚○○、丁○○、辛○○
    、戊○○、己○○、子○○、丙○○、乙○○、王朝、甲○
    ○訴由臺灣臺北地方法院檢察署檢察官偵查起訴。
    理  由
壹、程序事項:
　　本件被告壬○○所犯係死刑、無期徒刑、最輕本刑為3年以
    上有期徒刑以外之罪，被告於本院行準備程序中就被訴事實
    為有罪之陳述，經法官告知簡式審判程序之旨，並聽取公訴
    人、被告之意見後，本院認為適宜由受命法官獨任進行簡式
    審判程序，而依刑事訴訟法第273條之1第1項規定，裁定改
    用簡式審判程序。
貳、實體事項:
一、上揭犯罪事實，業據被告壬○○坦承不諱，核與證人即祭祀
    公業之管理人王前福於偵查中之證詞相符（參偵字第2283號
    卷第36-37頁）。此外，並有臺北市大安區公所94年1月21日
    北市安民字第09430147100號函暨所附之祭祀公業王遯山管
    理人變動表、建華銀行整存整付儲蓄存款存單、同意書、覺
    書（以上參偵2283號卷第3-8頁）、建華商業銀行台北分行
    95 年8月18日建華銀台北字第0032號函暨所附之存戶存單開
    單解約明細查詢一覽表、開立存款帳戶約定書（以上參調偵
    字第523號卷第4-9頁）在卷可稽。又被告辦理提前解約手續
    後，將該筆定存金轉入其於當日在建華銀行台北分行甫開立
    之上開帳戶內，並自匯入當日起至92年11月11日止分筆領起
    該款項一節，亦經本院依職權向建華銀行台北分行查詢，經
    該行以95年11月10日建華銀台北字第0047號函暨所附匯款應
    解款收入傳票、定存存入交易憑單、綜存定存結清取款單代
    傳票、存摺存款歷史往來明細查詢一覽表在卷可查（附於本
    院卷）。足認被前開出於任意性之自白，核與事實相符，而
    可採信。從而，本件被告侵占之犯行，事證明確，洵堪認定
    ，應依法論科。
二、論罪科刑理由:
  (一)被告行為後，刑法於94年1月7日修正通過，於94年2月2日公
    布，並於95年7月1日施行。按行為後法律有變更者，適用行
    為時之法律，但行為後之法律有利於行為人者，適用最有利
    於行為人之法律，現行刑法第2條第1項訂有明文。本件被告
    行為時之刑法第33條第5款規定：罰金為1元以上。修正後之
    刑法第33條第5款規定：罰金為新臺幣1000元以上。經比較
    新、舊法之結果，被告行為時之舊法對其較為有利，依上開
    規定，應適用被告行為時法。
  (二)被告為祭祀公業王遯山之管理人之一，與該公業之其他11位
    管理人共同負責保管該公業之款項，為從事業務之人。是核
    其所為，係犯刑法第336條第2項之業務侵占罪。公訴意旨認
    被告所為係犯刑法第335條第1項之侵占罪，惟業經蒞庭檢察
    官於95年12月1日準備程序中變更起訴法條，附此敘明。爰
    審酌被告從為個人私利，侵占公業之公款，所侵占之金額多
    達近235餘萬元，犯罪後迄今復未清償分文，惟犯罪後坦承
    犯行等一切情狀，量處如主文所示之刑。
據上論斷，應依刑事訴訟法第299條第1項前段，刑法第2條第1項
前段、第336條第2項，刑法施行法第1之1條，判決如主文。
本案經檢察官陳焜昇到庭執行職務
中　　華　　民　　國　　96　　年　　1 　　月　　12　　日
　　　　　　　　　刑事第四庭  法　官　李桂英
上正本證明與原本無異。
如不服本判決，應於判決送達後10日內，向本院提出上訴狀。
　　　　　　　　　    　　　　書記官　黃鈴容
中　　華　　民　　國　　96　　年　　1 　　月　　12　　日
附錄本案論罪科刑法條全文:
刑法第336條第2項:
對於業務上所持有之物，犯前條第 1 項之罪者，處 6 月以上
5 年以下有期徒刑，得併科 3 千元以下罰金。
